【裁判字號】    97,易,2017
【裁判日期】    970728
【裁判案由】    竊盜
【裁判全文】
臺灣臺北地方法院刑事判決              97年度易字第2017號
公  訴  人  臺灣臺北地方法院檢察署檢察官
被      告  甲○○
                      3樓
                    （現另案於臺灣新店戒治所強制戒治中）
上列被告因竊盜案件，經檢察官提起公訴（97年度偵字第10694
號），本院判決如下：
    主  文
甲○○攜帶兇器、毀越安全設備竊盜，累犯，處有期徒刑壹年肆
月，並應於刑之執行前，令入勞動場所強制工作年。
    事  實
一、甲○○前於民國九十四年間因竊盜案件，經臺灣板橋地方法
    院以九十四年度簡字第三七九五號簡易判決判處有期徒刑六
    月，如易科罰金以銀元三百元即新台幣（下同）九百元折算
    一日，於九十四年九月十六日確定後，於同年十一月二十五
    日易科罰金執行完畢。竟不知悛悔，仍意圖為自己不法之所
    有，於九十六年八月十日上午八時許至同年八月十二日十六
    時許之期間內某時許（無證據證明係夜間），攜帶不知為何
    人所有，客觀上足對人之生命、身體、安全構成威脅，具有
    危險性之工具，前往乙○○位於臺北市○○區○○路三段一
    八五巷十一弄六號一樓住處，持上開足資兇器使用之工具剪
    斷、彎曲該屋後陽台鐵窗欄杆後，踰越屬安全設備之鐵窗、
    窗戶，潛入屋內竊取ＢＥＮＱ牌ＤＣ３４１０型數位相機一
    部（價值約五千元）、金項鍊一條（價值約八千元）、金戒
    指一只（價值約三千元）等物得手後逃逸。嗣乙○○於九十
    六年八月十二日十六時許返家，發現家中擺設遭人翻動且後
    陽台鐵窗遭人撬開、破壞，旋報警處理，經警在現場被撬開
    之鐵窗欄杆上採得可資比對之可疑指紋，送請內政部警政署
    刑事警察局鑑驗比對後，發現遭破壞之後陽台鐵窗欄杆上遺
    留之新鮮指紋，與該局檔案內甲○○之右中、右環指指紋相
    符，而循線查獲。
二、案經臺北市政府警察局文山第二分局報告臺灣臺北地方法院
    檢察署檢察官偵查起訴。
    理  由
一、證據能力部分：
    (一)按被告以外之人於審判外之言詞或書面陳述，除法律有規
      定者外，不得作為證據，刑事訴訟法第一百五十九條第一
      項固定有明文。惟被告以外之人於審判外之陳述，雖不符
      同法第一百五十九條之一至之四之規定，而經當事人於審
      判程序同意作為證據，法院審酌該言詞陳述或書面陳述作
      成時之情況，認為適當者，亦得為證據；又當事人、代理
      人或辯護人於法院調查證據時，知有第一百五十九條第一
      項不得為證據之情形，而未於言詞辯論終結前聲明異議者
      ，視為有前項之同意，同法第一百五十九條之五亦定有明
      文。立法意旨在於傳聞證據未經當事人之反對詰問予以核
      實，原則上先予排除。惟若當事人已放棄反對詰問權，於
      審判程序中表明同意該等傳聞證據可作為證據；或於言詞
      辯論終結前未聲明異議，基於尊重當事人對傳聞證據之處
      分權，及證據資料愈豐富，愈有助於真實發見之理念，上
      開傳聞證據亦均得資為證據。
    (二)經查，被告對本案卷內人證（即乙○○之警詢筆錄、許文
      龍之偵訊筆錄）、內政部警政署刑事警察局九十六年十月
      三十一日刑紋字第０九六０一六四三七九號鑑驗書之證據
      能力均未表示意見，且於本件言詞辯論終結前，就本案證
      據之調查均未聲明異議，依刑事訴訟法第一百五十九條之
      五規定，該等人證、文書證據，自均有其證據能力，合先
      敘明。
二、訊據被告矢口否認有何竊盜犯行，並辯稱：伊不認識乙○○
    ，但曾經到過對面三樓或四樓工作，將施工車停在附近巷子
    ，也曾因忘了帶工作尺而在附近尋找可代替物品，當時有下
    雨，有跑到屋簷下躲雨，把手放在欄杆上，因而留下指紋，
    並沒有進入乙○○住處行竊云云。經查：
    (一)證人乙○○位於臺北市○○區○○路三段一八五巷十一弄
      六號一樓住處，在九十六年八月十日上午八時許至同年八
      月十二日十六時許之期間內之某時許（無證據證明係夜間
      ），遭人以不詳工具破壞後陽台鐵窗後侵入，並竊取財物
      等事實，業經證人乙○○於警詢時證述明確（見偵卷第七
      頁）；又上開住處發現遭竊後之當日（即九十六年八月十
      二日）十八時許，經臺北市政府警察局文山第二分局員警
      許文龍親至現場勘查，在前揭住宅被撬開之後陽台鐵窗欄
      杆上採得可資比對之可疑指紋二枚，送請內政部警政署刑
      事警察局進一步比對等情，業經證人許文龍於偵查中到庭
      證述甚詳（見偵卷第五十八頁至第五十九頁），復有臺北
      市政府警察局文山第二分局刑案現場勘查報告暨現場照片
      附卷可稽（見偵卷第三十一頁至第四十頁、第六十頁至第
      六十七頁）。而現場採獲之指紋，經送請內政部警政署刑
      事警察局以指紋電腦比對法、指紋特徵點比對法鑑驗，再
      經人工確認，鐵窗欄杆所採獲之二枚指紋，與檔存之被告
      指紋卡之右中、右環指指紋相符，此有內政部警政署刑事
      警察局九十六年十月三十一日刑紋字第０九六０一六四三
      七九號鑑驗書在卷可查（見偵卷第二十五頁至第二十七頁
      ），而被告對該鐵窗欄杆上留有其指紋一節亦不否認，是
      本件確於竊案現場鐵窗欄杆上採集到被告之右中、右環指
      指紋，應屬無疑。
    (二)被告雖辯稱：可能是在附近停車或是找工具時不甚觸及，
      或是在該住處屋簷下躲雨時，手握欄杆而留下指紋云云，
      然被告尚未能舉證以實其說，所辯是否真正不無可議，難
      無避重就輕或欲諉卸刑責之虞，難予採信。況縱或被告確
      曾到過案發地點停車、找工具、躲雨，惟證人許文龍明確
      證稱：採得指紋之處約一米五到一米八之高度，需拿椅子
      架高才可以拍攝到，而且是攀爬進入屋內時才會接觸到等
      語（見偵卷第五十八頁至第五十九頁），佐以證人許文龍
      所拍攝採集指紋照片顯示（見偵卷第六十一頁至第六十六
      頁），採得指紋之處係鐵窗遭破壞之鐵管欄杆，其餘欄杆
      或稍有生銹、灰塵，但手接觸過而留有指紋之部位係無灰
      塵，且指紋是在該鐵管的內面（也就是從屋內往外看到的
      那一面）採集到的，衡情應係在鐵窗外施力、握緊鐵管所
      留下之指紋，是被告若非基於特殊目的，刻意攀爬該鐵窗
      欄杆，以致於右手碰觸該鐵窗欄杆，斷無可能於停車、找
      工具或躲雨之隨意觸摸即留下如此清晰且可資比對之右中
      、右環指指紋，是被告前述所辯縱或屬實，亦無從推翻前
      述依指紋鑑定之科學性證據所認定之事實。另警方雖未自
      被告住處或其他處所查獲任何有關本案被害人所失竊之財
      物乙節，或因本案之犯罪時間（九十六年八月十日至八月
      十二日）至被告到案接受詢問調查（九十七年五月一日）
      ，期間相隔已八個月餘，被告焉有可能未將贓物妥善處理
      而仍置放於家中待警方搜索，是縱警方未能自被告住處或
      其他處所查獲任何贓物，尚不得執此遽為有利被告之認定
      。
    (三)綜上所述，本件被告雖非當場查獲逮捕而無直接證據，然
      被告何以會無端在被害人乙○○住處後陽台鐵窗欄杆之偏
      僻位置，留下新鮮之右中、右環指指紋等各種間接證據，
      復參以被告前曾於九十六年八月二十日、九月二十七日之
      夜間侵入他人住宅竊取財物，另於九十六年九月十三日、
      十四日結夥三人以上之夜間攜帶兇器、毀壞安全設備侵入
      住宅竊盜，經本院分別判處有期徒刑一年、一年、一年、
      七月確定在案，此有本院九十七年度易字第二六七號、第
      一０六七號刑事判決各一份在卷可按，該案之犯罪手法與
      本案犯行相似，且時間相近，本於科學鑑定及合乎論理法
      則、經驗法則等推理，堪認本件竊盜犯行應係被告所為無
      訛。從而，本件事證明確，被告上開辯解，顯係事後卸責
      之詞，委不足採，其竊盜犯行已經證明，應依法論科。
三、按刑法第三百二十一條第一項第二款所謂毀越安全設備，係
    指毀損或超越及踰越門扇牆垣以外之防閑設備而言，而鐵窗
    及窗戶為具有防閑作用，非其家由此進出之門，自屬該條款
    所定之其他安全設備。準此，本件被害人乙○○住處後陽台
    窗戶暨加裝之鐵窗具有防閑之功能，依一般社會觀念，係為
    防盜之設備，應屬門扇牆垣以外之防盜安全設備甚明。次按
    刑法第三百二十一條第一項第三款所規定之攜帶兇器竊盜罪
    ，係以行為人攜帶兇器竊盜為其加重條件，此所謂兇器，其
    種類並無限制，凡客觀上足對人之生命、身體、安全構成威
    脅，具有危險性之兇器均屬之，且祇須行竊時攜帶此種具有
    危險性之兇器為已足，並不以攜帶之初有行兇之意圖為必要
    （最高法院七十九年度台上字第五二五三號判例意旨可資參
    照）。依此，本件被告所持以行竊之工具雖未扣案，既足已
    撬開、彎曲鐵窗欄杆，質地顯然堅硬、銳利，若持以行兇，
    依一般社會觀念，自足以使人之身體、生命產生危險，堪認
    為具危險性之兇器。是核被告所為係犯刑法第三百二十一條
    第一項第二、三款之攜帶兇器、毀越安全設備竊盜罪。查被
    告前於九十四年間因竊盜案件，經臺灣板橋地方法院判處有
    期徒刑六月，如易科罰金以銀元三百元（即新台幣九百元折
    算一日，於九十四年九月十六日確定後，於同年十一月二十
    五日易科罰金執行完畢等情，有臺灣高等法院被告前案紀錄
    表一份可稽，其於五年之內故意再犯有期徒刑以上之本罪，
    為累犯，應依刑法第四十七條第一項規定加重其刑。爰審酌
    被告時值青年，身強體健，不思以勞力、正途獲取財物，前
    已有竊盜之前科及刑之執行（業如前述），素行不良，竟再
    為本件加重竊盜犯行之犯罪動機、目的，攜帶兇器，毀越屬
    安全設備之鐵窗、窗戶後侵入他人住處竊取財物之手段，嚴
    重危害社會治安及居住安全，益見被告經前次定罪科刑後，
    未收訓化成效，並兼衡其竊得之財物價值、生活狀況、智識
    程度、犯罪後不知悔改，仍飾詞卸責之態度等一切情狀，量
    處如主文所示之刑，以資懲儆。至未扣案之工具，固係被告
    持以行竊之工具，然被告堅詞否認為其所有，亦查無證據證
    明係被告所有，爰不為沒收之諭知，附此敘明。
四、再者，被告於本案竊盜犯行之前，於九十四年間因竊盜案件
    ，經臺灣板橋地方法院判處有期徒刑六月，如易科罰金以銀
    元三百元（即新台幣九百元）折算一日，於九十六年十一月
    二十五日易科罰金執行完畢，復於本件竊盜犯行後之九十六
    年八月二十日、九月二十七日犯夜間侵入他人住宅竊取財物
    罪，另於九十六年九月十三日、十四日犯結夥三人以上之夜
    間攜帶兇器、毀壞安全設備侵入住宅竊盜罪，經本院分別判
    處有期徒刑一年、一年、一年、七月確定在案，此有臺灣高
    等法院被告前案紀錄表、本院九十七年度易字第二六七號、
    第一０六七號刑事判決各一份在卷可參。被告前已竊盜案件
    ，經法院科處有期徒刑，甚且曾獲易科罰金之機會，然未能
    有效遏止被告再犯，仍為本件竊盜犯行，並接連犯案，手段
    大同小異，顯見被告已長期溺於竊盜犯行，而產生不勞而獲
    之偏差心態，致將竊盜行為視以為常，甚且被告於本院審理
    時自承：之前跟著家人去做磁磚，父母車禍後沒工作，伊只
    能找臨時工，就沒工作等語（見本院九十七年七月十四日審
    理筆錄），其心態已生偏差甚明，足認被告已有犯竊盜罪之
    習慣，僅藉刑罰之執行尚不足以根絕其惡性；故應於刑之執
    行前，令被告入勞動場所強制工作，施以特別教化，使其養
    成勤勞之習慣、學習一技之長及正確之謀生觀念，改正不勞
    而獲之心態，避免再以行竊方式圖得生活所需，使其日後重
    返社會，能適應社會生活，爰依竊盜犯贓物犯保安處分條例
    第三條第一項之規定，諭知於刑之執行前，令入勞動場所強
    制工作，以資矯治。
四、據上論斷，應依刑事訴訟法第二百八十四條之一第一項、第
    二百九十九條第一項前段，刑法第三百二十一條第一項第二
    款、第三款、第四十七條第一項，竊盜犯贓物犯保安處分條
    例第三條第一項、第四條、第五條，判決如主文。
本案經檢察官郭麗娟到庭執行職務。
中    華    民    國    97    年    7     月    28    日
                    臺灣臺北地方法院刑事第五庭
                                法  官   何俏美
上正本證明與原本無異。
如不服本判決，應於判決送達後10日內向本院提出上訴狀（應抄
附繕本）。告訴人或被害人如對於本判決不服者，應具備理由請
求檢察官上訴，其上訴期間之計算係以檢察官收受判決正本之日
期為準。
                                書記官   林曉郁
中    華    民    國    97    年    7     月    29    日
附錄本案論罪科刑法條
中華民國刑法第321條
犯竊盜罪而有左列情形之一者，處六月以上、五年以下有期徒刑
：
一、於夜間侵入住宅或有人居住之建築物、船艦或隱匿其內而犯
    之者。
二、毀越門扇、牆垣或其他安全設備而犯之者。
三、攜帶兇器而犯之者。
四、結夥三人以上而犯之者。
五、乘火災、水災或其他災害之際而犯之者。
六、在車站或埠頭而犯之者。
前項之未遂犯罰之。


司法院資訊處製作；財團法人民間司法改革基金會備份。
